【裁判字號】    98,交聲,842
【裁判日期】    980826
【裁判案由】    違反道路交通管理處罰條例聲明異議
【裁判全文】
臺灣士林地方法院交通事件裁定
原處分機關  臺北市交通事件裁決所
異  議  人  甲○○
即受處分人
上列異議人即受處分人因違反道路交通管理處罰條例案件，對於
臺北市交通事件裁決所於民國98年6 月23日所為北市裁罰字第裁
22-AH0000000號違反道路交通管理事件裁決書（舉發違反道路交
通管理事件通知單案號：臺北市政府警察局交通警察大隊北市警
交大字第AH0000000號），聲明異議，本院裁定如下：
    主  文
異議駁回。
    理  由
一、按駕駛人駕駛汽車，應遵守道路交通標誌、標線、號誌之指
    示，並服從交通指揮人員之指揮，道路交通安全規則第90條
    定有明文。又汽車駕駛人，行經有燈光號誌管制之交岔路口
    闖紅燈者，處新臺幣1,800 元以上5,400 元以下罰鍰，並記
    違規點數3 點，道路交通管理處罰條例第53條第1 項、第63
    條第1 項第3 款分別定有明文。又依「違反道路交通管理事
    件統一裁罰基準表」規定關於小型車違反道路交通管理處罰
    條例第53條第1 項之規定者，於期限內自動繳納或到案聽候
    裁決者，裁處新臺幣2,700 元之罰鍰。
二、原處分意旨略以：異議人即受處分人甲○○於民國（下同）
    98年4月25日22時50分許，駕駛車號6D-2679號自用一般小客
    車，行經臺北市○○○路○段188巷口（西向東）設有燈光號
    誌管制之交岔路口時，因有「駕車行經有燈光號誌管制之交
    岔路口闖紅燈」之違規行為，為臺北市政府警察局交通警察
    大隊隊員警依採證照片逕行舉發，經原處分機關認定違規事
    實明確，爰分別依道路交通管理處罰條例第53條第1項、第
    63條第1項第3款之規定，逕行裁處異議人新臺幣2,700元之
    罰鍰，並記違規點數3點等語。
三、異議意旨略以：若以照相方式認定車輛「闖紅燈」，則採證
    照片應有3 張，第1 張為紅燈亮起時車輛前輪越過停止線之
    照片，第2 張為紅燈亮起時穿越停止線即車輛後輪已越過停
    止線之照片，第3 張為紅燈亮起時車輛穿越停止線行駛至更
    遠的照片，惟採證2 張照片並無前述第1 張及第2 張情況之
    照片，又異議人於前揭時地，駕駛前開車輛穿越路口時交通
    號誌仍為黃燈狀態，越過停止線後方轉為紅燈，此時另一部
    0512-EG 號車輛闖越停止線導致觸發感應照相設備，再採證
    照片所使用之照相設備是否經由中央標準局檢驗合格尚非無
    疑，因而對原處分表明不服，為此聲明異議云云。
四、經查：
  (一)異議人對於前揭時地駕駛前開車輛，行經前開違規路段，並
    於穿越前開設有燈光號誌管制交岔路口時，其行向之燈光號
    誌已轉變為圓形紅燈等節均不爭執，惟否認有何闖紅燈之違
    規行為，辯稱：其車輛行駛至紅燈停止線時仍係黃燈，係因
    他車闖越停止線觸發感應線圈云云。惟據證人即本件擎單舉
    發員警高彗峰到庭結證：本件固定式照相機感應線圈乃埋設
    在停止線後有劃設「S 」的區域，雖依本件採證照片所示的
    他部0512-EG 號車輛也有壓到感應線圈，但從採證照片上方
    電腦感應資料第2 欄（數字2Y）所載，表示係第2 車道的車
    輛即本件違規車輛於紅燈顯示後1.4 秒後壓到感應線圈，才
    啟動拍照功能，相隔1 秒後即2.4 秒後拍下第2 張採證照片
    ，此外，我們有分別調閱本件採證前後之採證照片，即照片
    上方電腦資料第3 行所示編號16、18之採證照片等語明確，
    並提出前開編號16、18之採證照片為憑。而觀之本件採證照
    片所示本件違規車輛確係位於第2 車道之車輛，車輛後輪有
    碾壓設於「S 」區域之感應線圈，是以，本件採證照片確係
    因違規車輛於紅燈顯示1.4 秒後方進入碾壓感應線圈而啟動
    拍照功能，而非他部0512-EG 號銀色車輛碾壓感應線圈之故
    ，再由證人提出之編號16、18號採證照片可證該部0512-EG
    號車輛並未遭拍照取締，且由本件2 張採證照片所示該部車
    輛均自始煞車停等於該處，換言之，該部0512-EG 號車輛固
    於本件採證照片拍攝時，其前輪有超越紅燈停止線進入「S
    」區域內之現象，卻未因此啟動拍照功能，可資佐證該部05
    12 -EG號車輛應係於紅燈顯示後0.8 秒前早已超越紅燈停止
    線進入「S 」區域，並自始保持煞車停等狀態無疑，因此，
    異議人此部分辯解，顯不可採。
  (二)雖本件第1 張採證照片僅拍攝到違規車輛超越紅燈停止線後
    ，後輪進入碾壓「S 」區域之感應線圈一情，然此乃因感應
    線圈係埋設在停止線前方「S 」區域內，且設定於紅燈顯示
    後0.8 秒，有車輛進入「S 」區域碾壓感應線圈方會啟動照
    相功能一節，亦據證人高彗峰證述明確，因此，不可能拍攝
    到違規車輛尚未進入紅燈停止線前「S 」區域感應線圈之畫
    面，且該採證照相設備之設定係將啟動照相模式之時間設定
    於紅燈顯示後0.8 秒，以杜絕有黃燈、或黃、紅燈變換交錯
    時間差進入「S 」區域感應線圈之車輛有遭拍照之虞，是以
    ，由本件採證照片所示，異議人所駕駛之違規車輛確係於圓
    形紅燈顯示後1.4 秒進入「S 」區域後遭拍照無訛，從而，
    異議人辯稱其係於黃燈顯示時已超越紅燈停止線進入「S 」
    區域一節，顯與事實不符，亦無異議人所辯需拍攝3 張以上
    之照片始可證明用路人有無闖紅燈之違規行為，反之，可證
    異議人應係紅燈顯示後始超越紅燈停止線進入「S 」區域，
    於紅燈顯示後1.4 秒碾壓感應線而遭拍照至為灼然。
  (三)次按行車管制號誌之圓形紅燈燈號顯示之意義為「車輛面對
    圓形紅燈表示禁止通行，不得超越停止線或進入路口」，道
    路交通標誌標線號誌設置規則第206條第5項第1款定有明文
    ，查異議人不否認其穿越前開交岔路口時，其行向之燈光號
    誌為紅燈，又輔以卷附採證照片2 幀顯示之電腦感應數據顯
    示異議人係於前揭違規時地駕駛前開車輛行駛於第2 車道上
    ，並於其行向之圓形紅燈顯示後1.4 秒時（R014），車身（
    包含後車輪）超越該路段之紅燈停止線進入「S 」區域，卻
    未立即煞車臨停，反於第二張照片所示之圓形紅燈顯示後2.
    4 秒（R024）以時速56公里 (V=56) ，超越其行向之紅燈停
    等線前方行人穿越道（斑馬線），進而駛入前開交岔路口內
    ，更超越他向車道之行人穿越道等情，足徵異議人確有闖紅
    燈之違規行為至明。
  (四)至異議人質疑採證照片所使用之照相設備未經中央標準局檢
    驗合格一節，查本件於違規地點設置之照相設備係屬感應線
    圈式微電腦闖紅燈及自動測速照相系統設備（主機型式36MS
    G-T 、序號988 號，照相機型式36DAT- P、序號254471號）
    ，然該設備自95年10月起僅作為闖紅燈採證使用，並非作為
    測速照相作用儀器，故未有經濟部標準檢驗局檢定合格證書
    ，但有出廠證明書3 紙可證，此有臺北市政府警察局南港分
    局98年8 月12日北市警南分交字第09830936500 號函說明暨
    附件在卷可參，另經經濟部標準檢驗局於98年8 月20日以經
    標四字第09800100270 號函覆警政署設置於道路之微電腦闖
    紅燈照相設備，並非度量衡器檢定檢查辦法規定應經檢定之
    品目明確，從而，尚難以該採證照相設備無法依經濟部標準
    檢驗局檢定，即認該採證照片不可採信。
  (五)綜上所述，本件事證明確，異議人違規事實堪以認定。原處
    分機關依道路交通管理處罰條例第53條第1 項裁處異議人罰
    鍰新臺幣2,700 元，並依同條例第63條第1 項第3 款記違規
    點數3 點，核無違誤。本件異議為無理由，應予駁回。
五、據上論斷，應依道路交通案件處理辦法第19條，裁定如主文
    。
中    華    民    國    98    年    8     月    26    日
                  交通法庭    法  官      黃欣怡
以上正本證明與原本無異。
如不服本裁定應於送達後5 日內向本院提出抗告狀。
                              書記官      陳慧玲
中    華    民    國    98    年    8     月    26    日


司法院資訊處製作；財團法人民間司法改革基金會備份。
